【裁判字號】    89,訴,177
【裁判日期】    890323
【裁判案由】    公共危險
【裁判全文】
臺灣板橋地方法院刑事判決                          八十九年度訴字第一七七號
    公  訴  人  臺灣板橋地方法院檢察署檢察官
    被      告  甲○
右列被告因公共危險案件，經檢察官提起公訴︵八十八年度偵字第一四二七四號︶，
本院判決如左：
    主  文
甲○無罪。
    理  由
一、公訴意旨略以：被告甲○為營業聯結車駕駛人，明知伊所駕NG─二三二號曳引車
    裝載廢土總重六十四點零九公噸，超載二十九點零九公噸，位移動能極鉅，竟罔
    顧於此，於民國八十八年六月六日下午十三時四十五分許，駕駛上開車輛行經國
    道三號公路土城交流道時，見警員察覺有異要求至樹林地磅站過磅，因恐遭取締
    ，即趁機以高達時速六十公里之高速，下交流道飛馳，於行經台北縣土城市○○
    路口時，因前方紅燈管制，車輛暫停該處無法通行，遂駛往中央分隔島欲跨越之
    ，致生雙向往來危險，惟操駕失當，懸卡於分隔島上，遭警查獲。案經國道公路
    警察局第六警察隊（起訴書誤繕為第三警察隊）移送偵辦，因認被告犯刑法第一
    百八十五條第一項之以他法致生陸路往來之危險罪嫌。
二、公訴人認被告涉犯前揭公共危險罪嫌，無非以：訊據被告甲○坦承超載、高速逃
    逸並懸卡於安全島之情，然辯稱：係因警車迫逼，不得已方駛往安全島云云。然
    查，右揭事實業據證人即查辦警員陳威宏證述在卷，而被告若非高速焉有失控懸
    卡於安全島之可能，顯見被告罔顧超載、高速危險之情甚明，又該處係高速公路
    交流道口，車輛絡繹於途，該車竟橫跨雙向，顯生危險於往來之行車，是被告所
    辯不足採信，為其論罪依據。
三、訊據被告固不否認有超載經警取締，不依警員指示至國道三號樹林地磅站過磅，
    將其駕駛之NG─二三二號曳引車逕行駛下土城交流道，且於警員自後追趕之情形
    下，將車左轉致該車懸卡於交流道中央分隔島之情事，惟堅決否認有公共危險犯
    行，辯稱﹕伊從中和交流道上北二高，準備將廢土載到樹林東豐街，快到土城交
    流道時被國道警察攔截，證件已經被警察扣住，警察要求伊將車開至樹林地磅站
    過磅，伊向警員說要把車從土城交流道開下去，打電話給老闆來處理，警察不許
    ，仍要伊將車開至樹林地磅站，伊只好佯稱答應，但當車行至土城交流道時，伊
    未經警察同意，即將車開下交流道，原本想下交流道後右轉將車停於中央路旁，
    再叫老闆來處理，不料警員自後追趕且將警車擋在伊車之右前側，伊要右轉，但
    沒有空間可轉，又怕撞上警車，伊車速雖只有三、四十公里，但因該路段是下坡
    ，且其車是重車，煞車煞不住，只好將方向盤左打，伊是怕撞上警車並非要越過
    分隔島往對向車道逆向或迴轉逃跑，因伊證件已遭警方扣留，沒必要逃走，伊只
    是不想至樹林地磅站去分裝超載之廢土，才執意自土城交流道下高速公路云云。
四、經查，被告於警訊中供稱伊車速不快（見偵卷第六頁正面第一行），於偵查中供
    稱伊車速三、四十公里（見偵卷第十九頁背面第六行），於本院審理時亦供稱伊
    車速僅三、四十公里云云。雖警員陳威宏於檢察官八十八年七月二十一日訊問時
    到庭證稱被告車速約六十公里云云，惟觀諸警訊筆錄及本件內政部警政署國道公
    路警察局第六警察隊刑事案件報告書均未有被告當時車速為約六十公里之記載，
    是尚不能僅憑警員陳威宏於案發多日後（案發後四十五日）之證詞，而乏其他事
    證即逕予認定被告當時車速為六十公里。是公訴人認被告因恐遭取締，即趁機以
    高達時速六十公里之高速，下交流道飛馳云云，容屬誤會。次查，被告於下土城
    交流道之前，其行照及駕照已為警查扣，是被告逕行自土城交流道下高速公路，
    應非恐遭取締，而思趁機逃逸甚明。再查，案發當時警車確橫擋在被告駕駛之曳
    引車之右前方，此觀警訊筆錄及前揭移送書自明，且當時被告之車與前車之距離
    約五公尺（見偵卷第五頁背面第八行），而當時被告駕駛之曳引車總重為六十四
    點零九公噸，伊其車重及距前車之距離僅五公尺，伊要立即停車顯有困難，是被
    告辯稱其車是重車，煞車煞不住，只好將方向盤左打，伊是怕撞上警車並非要越
    過分隔島往對向車道逆向或迴轉逃跑云云，尚屬可採。可見被告並無意要跨越本
    件中央分隔島而逃逸甚明。末查，被告上揭辯解與前揭刑事案件報告書犯罪事實
    欄所載之犯罪事實大致相符，且被告自警訊、偵查以迄本院審理時所為之供述大
    體均屬一致，是其上揭辯解應非臨訟杜撰，益見其辯解真實可採。
五、按犯罪事實應依證據認定之，無證據不得推定其犯罪事實，刑事訴訟法第一百五
    十四條定有明文。又不能證明被告犯罪或其行為不罰者，應諭知無罪之判決，同
    法第三百零一條第一項亦定有明文。按刑法第一百八十五條第一項之普通妨害公
    眾往來安全罪，係屬故意犯。是若行為人並非出於故意，縱其行為客觀上已致生
    往來之危險，亦不能以該罪相繩。查被告所駕駛之NG─二三二號曳引車雖有懸卡
    於本件交流道中央分隔島之事實，惟依上所述，被告並非要跨越本件中央分隔島
    而逃逸，是其並無以將其駕駛之NG─二三二號曳引車懸卡於交流道中央分隔島之
    方法，致生往來之危險之故意，則揆諸首揭刑法第一百八十五條第一項普通妨害
    公眾往來安全罪之構成要件說明，本件被告之行為僅為違反道路交通管理處罰條
    例之交通違規行為，尚難遽以普通妨害公眾往來安全罪相繩。此外，復查無其他
    積極證據足認被告有何普通妨害公眾往來安全罪行為，是既不能證明被告犯罪，
    則揆諸首揭刑事訴訟法之規定，自應依法諭知被告無罪之判決。
據上論斷，應依刑事訴訟法第三百零一條第一項判決如主文。
本案經檢察官張云綺到庭執行職務。
中      華      民      國      八十九    年      三    月    二十三    日
                                  臺灣板橋地方法院刑事第五庭
                                      法  官  呂  安  樂
右正本證明與原本無異。
如不服本判決，應於判決送達後十日內向本院提出上訴狀 (應附繕本) ，上訴於
臺灣高等法院。
                                      書記官  陳  玉  嬋
中      華      民      國    八十九    年     三     月    二十三    日


司法院資訊處製作；財團法人民間司法改革基金會備份。
